【裁判字號】    95,交訴,31
【裁判日期】    950912
【裁判案由】    過失傷害等
【裁判全文】
臺灣臺北地方法院刑事判決              95年度交訴字第31號
公  訴  人  臺灣臺北地方法院檢察署檢察官
被      告  甲○○
上列被告因公共危險等案件，經檢察官提起公訴（95年度偵字第
3587號），本院判決如下：
    主  文
甲○○駕駛動力交通工具肇事，致人受傷而逃逸，處有期徒刑陸
月，如易科罰金以銀元參佰元即新臺幣玖佰元折算壹日。
被訴業務過失傷害罪部分公訴不受理。
    事  實
一、甲○○係計程車司機，為從事駕駛業務之人，於民國九十四
    年十一月二十八日下午七時十四分許，駕駛車牌號碼Ｏ三三
    －ＣＢ號營業小客車，沿臺北市○○區○○路三段由東往西
    方向行駛時，見對向同路段八德路三段十號前之人行道上有
    路人欲搭乘計程車，竟貿然將上開車輛迴轉駛出雙黃線，且
    車頭已跨入對向車道，適有丁○○騎乘車號ＣＮＺ－Ｏ二Ｏ
    號機車附載乙○○，沿八德路三段由西向東駛至上開地點時
    ，為閃避上開營業小客車而緊急將機車向右偏移，致擦撞同
    向行駛於其右後方、由丙○○騎乘之車號ＢＨＸ－八七五號
    機車，使兩台機車均當場人、車倒地，丁○○因此受有右上
    肢、右下肢等多處挫擦傷、丙○○亦受有右側鎖骨骨折之傷
    害（所涉業務過失傷害罪嫌業具丁○○、丙○○於本院審理
    中撤回告訴，詳如後述）。詎甲○○明知肇事後應停車查看
    ，並將傷者施以必要之救護，竟基於駕駛動力交通工具肇事
    致人受傷而逃逸之犯意，見上開機車倒地後，並未留置現場
    等候警方處理，亦未將傷者送醫，旋倒車向西方向逃逸。嗣
    經丁○○記下前揭肇事車輛之車號後，報警循線查知上情。
二、案經丁○○、丙○○訴由臺北市政府警察局松山分局報請臺
    灣臺北地方法院檢察署檢察官偵查起訴。
    理  由
壹、證據能力部分：
    被告對於本判決所引用之下列各項證據方法之證據能力，於
    本院準備程序時，均表示無意見（見本院卷第七十頁反面）
    ，且於法院調查證據時，知有第一百五十九條第一項不得為
    證據之情形，亦未於言詞辯論終結前聲明異議，茲審酌該等
    言詞陳述及書面陳述作成時之情況，並無不宜作為證據之情
    事，依刑事訴訟法第一百五十九條之五之規定，得作為證據
    。
貳、有罪部分
一、訊據被告甲○○固不否認有於前揭時間行經肇事地點之事實
    ，惟矢口否認有何肇事逃逸之犯行，辯稱：伊並非肇事遺棄
    ，告訴人丁○○之機車當時並未向右偏移，且是因丙○○之
    機車撞到才跌倒，與伊無關，至丙○○為何會追撞丁○○之
    機車，伊不清楚；事故當時伊行駛於大有公車後面，丁○○
    等人無法看見伊之車輛，且發生車禍後，丙○○有站起來看
    伊，伊看沒有怎樣就開走了云云。（參見本院卷第二五頁背
    面及七十頁背面）。然查：
  (一)被告為計程車司機，於九十四年十一月二十八日下午七時十
    四分許，其駕駛車號Ｏ三三－ＣＢ號營業小客車，沿臺北市
    松山區○○路○段由東往西方向行駛時，見對向同路段八德
    路三段十號前之人行道上有路人欲搭乘計程車，即將上開車
    輛迴轉駛出雙黃線，且車頭已部分跨入對向車道，適丁○○
    騎乘車號ＣＮＺ－Ｏ二Ｏ號機車，沿八德路三段由西向東駛
    至上開地點時，擦撞同向行駛於其右後方、由丙○○騎乘之
    車號ＢＨＸ－八七五號機車，兩台機車當場人、車倒地，丁○○因此受有右上肢、右下肢等多處挫擦傷、丙○○亦受有
    右側鎖骨骨折之傷害，被告見上開機車倒地後，並未留置現
    場等候警方處理，亦未將傷者送醫，旋倒車向西方向行駛，
    嗣丁○○記下被告前揭車輛之車號後，始報警循線查獲等情
    ，業據被告自承不諱（參見偵查卷第四至七頁、四六頁及本
    院卷第二五頁反面、第七一頁），且經證人丁○○、丙○○
    、乙○○於偵查及本院審理中證述甚詳（見偵卷第八至十三
    頁、第四十五至四十六頁、第五十至五一頁及本院卷第八二
    至八七頁），並有臺北市政府警察局松山分局交通分隊交通
    事故談話紀錄表、現場圖、補充資料表、道路交通事故調查
    報告表、財團法人基督復臨安息日會台安醫院診斷證明書、
    台北市立萬芳醫院診斷證明書各一份及現場照片暨車損照片
    共九張附卷可稽（見偵卷第十四至十五頁、二十至三十二頁
    ），此部分事實，應殆無疑義。
  (二)又本件事故之發生係因被告貿然迴轉將車輛駛入對向車道，
    致行經該處之告訴人丁○○為閃避該車而將所騎乘之機車向
    右偏移，方與告訴人丙○○之機車發生擦撞，使二台機車均
    人車倒地而受傷等情，業據證人丁○○、丙○○、乙○○於
    偵查及本院審理中證述甚詳（見偵卷第八至十三頁、第四十
    五至四十六頁、第五十至五一頁及本院卷第八二至八七頁）
    ，佐以證人丁○○所證稱：被告車輛前輪引擎蓋部分有超越
    雙黃線，我看到後緊急煞車，車子向右偏，我不知道右後方
    有一台機車，就與該機車擦撞等語，及證人丙○○所證稱：
    我看到被告所駕駛計程車速度很快突然迴轉，有超過雙黃線
    ，騎在前方的丁○○機車就向右移擦撞到我機車前輪而倒地
    等語，及證人乙○○所結證陳稱：被告駕車突然迴轉，前輪
    已超越分向線，丁○○因來不及煞車，所以才撞到丙○○的
    機車前輪等語（參見本院卷第八四至八七頁），益徵告訴人
    等前揭車禍係因被告貿然迴轉之駕駛行為所致無訛，是被告
    辯稱：丁○○是遭丙○○之機車撞到才跌倒，與伊無關云云
    ，顯係事後卸責之詞，不足採信。
  (三)次查，被告雖辯稱：伊不認為自己有錯，當時見告訴人等發
    生車禍，伊已無法至對向車道，方倒車離去，並非逃逸云云
    ，然按刑法第一百八十五條之四之肇事逃逸罪，係以處罰肇
    事後逃逸之駕駛人為目的，俾促使駕駛人於肇事後能對被害
    人即時救護，以減少死傷，是該罪之成立，只以行為人有駕
    駛動力交通工具肇事，致人死傷而逃逸之事實為已足，至行
    為人對肇事有無過失及其離去之原因為何，則非所問（最高
    法院九十三年度臺上字第五六九九號、九十年度臺上字第二
    一九一號判決意旨參照），而本件車禍係因被告突然駕車迴
    轉並將車頭駛入來車道所致，已如前述，則不論被告上開駕
    駛行為是否具有過失，然其既造成其他用路人受傷，則依道
    路交通管理處罰條例第六十二條第一項之規定，被告自應立
    即採取救護或其他必要措施，並向警察機關報告，而不得任
    意駛離現場，被告係考領有駕駛執照之人，對此理當知之甚
    詳，竟仍逕行駕車駛離現場，足見其主觀上應有肇事逃逸之
    認識及故意甚明；再參諸證人丁○○證稱：我當時有站起來
    大聲喊叫被告不要走，但被告還是開走了等語，核與證人丙○○所證稱：我有看到丁○○站起來叫那台計程車不要跑，
    但那台車仍倒車往西方向駛離等語，及證人乙○○所稱：我
    有站起來喊被告等語（參見本院卷第八四至八七頁），而觀
    之被告既自承親見車禍發生及被害人等倒地之情形不諱（參
    見本院卷第八八頁），且於本院審理中供稱：發生車禍以後
    我有看到丙○○站起來看伊等語（參見同卷第八七頁），則
    衡情其對於肇事後傷者旋站立呼喊其停車之情狀，理當亦有
    所聽聞，由此益徵被告倒車駛離現場之所為，應確係意在駕
    車逃逸無誤。
  (四)綜上所述，本件事證既已明確，被告犯行堪以認定，應依法
    論科。至被告聲請本院向大有公司函調資料，以證明當時被
    告車輛前方尚有一部公車，無法突然迴轉乙節，經核並無必
    要，附此敘明。
二、核被告所為，係犯刑法第一百八十五條之四之駕駛動力交通
    工具肇事致人受傷而逃逸罪。爰審酌被告前無犯罪前科，有
    台灣高等法院被告前案紀錄表可參、素行良好、因駕駛車輛
    之疏失而致告訴人丁○○、丙○○等人受傷，復於肇事後逃
    逸，對於告訴人等之生命、身體造成危險性，犯後雖否認犯
    行，然積極與告訴人等達成和解，並已賠償渠等之損害，有
    和解書二份在卷可稽，及其犯罪之動機、目的、手段、智識
    程度等一切情狀，量處如主文所示之刑。又被告行為時之刑
    法第四十一條第一項前段規定：「犯最重本刑為五年以下有
    期徒刑以下之刑之罪，而受六個月以下有期徒刑或拘役之宣
    告，因身體、教育、職業、家庭之關係或其他正當事由，執
    行顯有困難者，得以（銀元）一元以上三元以下折算一日，
    易科罰金。」。而被告行為時之易科罰金折算標準，依修正
    前罰金罰鍰提高標準條例第二條規定（現已刪除），就其原
    定數額提高為一百倍折算一日，是本件被告行為時之易科罰
    金折算標準，應以銀元一百元至三百元折算一日，經折算為
    新臺幣後，應以新臺幣三百元至九百元折算為一日。惟被告
    行為後新法第四十一條第一項前段修正為：「犯最重本刑為
    五年以下有期徒刑以下之刑之罪，而受六個月以下有期徒刑
    或拘役之宣告者，得以新臺幣一千元、二千元或三千元折算
    一日，易科罰金。」。比較修正前後之易科罰金折算標準，
    以修正前之規定較有利於被告，自應依修正後刑法第二條第
    一項前段規定，適用修正前刑法之相關規定及罰金罰鍰提高
    標準條例第二條之規定，諭知易科罰金之折算標準。
貳、不受理部分
一、本件公訴意旨略以：甲○○係計程車司機，為從事駕駛業務
    之人，於民國九十四年十一月二十八日十九時十四分許，駕
    駛車牌號碼０三三－ＣＢ號計程車，沿臺北市○○區○○路
    三段東往西方向快車道行駛時，見對面路旁即臺視大樓前人
    行道上，有客人欲攔停計程車，因而駕駛該車自該路段中央
    雙黃線缺口急速迴轉，而於車頭駛出缺口達該車左前輪壓到
    雙黃線之距離時，適有丁○○騎乘車牌號碼ＣＮＺ－Ｏ二Ｏ
    號機車沿八德路三段西向東內側車道駛至，致丁○○為閃避
    前揭突然迴轉之○三三－ＣＢ計程車而緊急煞車，惟仍因煞
    避不及而向右偏移，該機車右側排氣管因而再擦撞行駛於右
    後方外側車道，由丙○○所騎乘之車牌號碼ＢＨＸ－八七五
    號機車之前輪左側，二台機車均因此倒地，致丁○○受有右
    上肢及右下肢多處挫擦傷、丙○○受有右側鎖骨骨折之傷害
    ，因認被告前揭所為，係涉犯刑法第二百八十四條第二項前
    段之業務過失傷害罪嫌等語。
二、按告訴乃論之罪，告訴人於第一審辯論終結前得撤回其告訴
    ；又告訴經撤回者，應諭知不受理之判決，刑事訴訟法第二
    百三十八條第一項及第三百零三條第三款分別定有明文。
三、查本件告訴人丁○○、丙○○告訴被告過失傷害案件，起訴
    書認被告係犯刑法第二百八十四條第二項前段之業務過失傷
    害罪，依同法第二百八十七條前段之規定，須告訴乃論。茲
    據告訴人丁○○、丙○○分別於九十五年六月二十八日、同
    年八月二十九日當庭具狀撤回其告訴，此有撤回告訴狀二份
    附卷可稽，依照上開說明，爰就此部分諭知不受理之判決。
據上論斷，應依刑事訴訟法第二百九十九條第一項前段、第三百
零三條第三款，刑法第一百八十五條之四、修正前刑法第四十一
條第一項前段，修正前罰金罰鍰提高標準條例第二條，現行法規
所定貨幣單位折算新臺幣條例第二條，判決如主文。
本案經檢察官陳重言到庭執行職務。
中    華    民    國   九十五  年   九    月  十二    日
                  刑事第十三庭  審判長法  官  黃雅君
                                      法  官  鍾素鳳
                                      法  官  吳佳薇
如不服本判決，應於判決送達後10日內，向本院提出上訴狀。
上正本證明與原本無異。
中    華    民    國   九十五  年   九    月  十三    日
                                      書記官 潘文賢
附錄本案論罪科刑法條全文
中華民國刑法第一百八十五條之四
（肇事遺棄罪）
駕駛動力交通工具肇事，致人死傷而逃逸者，處六月以上五年以
下有期徒刑。


司法院資訊處製作；財團法人民間司法改革基金會備份。
